臺灣新竹地方法院刑事判決
111年度金訴字第268號
公  訴  人  臺灣新竹地方檢察署檢察官
被      告  張睿景




上列被告因詐欺等案件，經檢察官提起公訴（111年度偵字第514
7號），被告就被訴事實為有罪之陳述，本院改依簡式審判程序
，並判決如下：
    主  文
張睿景三人以上共同犯詐欺取財罪，處有期徒刑壹年壹月。
    犯罪事實
一、張睿景於民國110年7月14日起，透過通訊軟體認識暱稱「CF
    」陳新發（音譯）之成年男子加入詐騙集團（所犯參與犯罪
    組織罪部分，業經本院以110年度金訴字第636號判決確定）
    ，與「大雄」、「佛如來」及其他真實姓名年籍不詳之成年
    詐騙集團成員，共同意圖為自己不法之所有，基於3人以上
    共犯詐欺取財之犯意聯絡，由張睿景提供其所有之中國信託
    商業銀行股份有限公司（下稱中信銀行）帳號000-00000000
    0000號（下稱上開中信銀行帳戶）供其他詐騙集團成員使用
    ，詐騙集團成員即以附表所示之方式詐騙附表所示之人匯款
    至上開中信銀行帳戶，再由張睿景依「佛如來」及「大雄」
    之指示，於110年7月16日下午3時30分許，至新竹市○○路000
    號之中信銀行寶山分行，自上開中信銀行帳戶臨櫃提領現金
    新臺幣（下同）40萬元、16萬元及85萬元（含其他被害人所
    匯之金額）。
二、案經翁林澤訴由花蓮縣警察局吉安分局報告臺灣新竹地方檢
    察署檢察官偵查起訴。
    理  由
一、本案被告張睿景所犯係死刑、無期徒刑或最輕本刑為3 年以
    上有期徒刑以外之罪，且非高等法院管轄第一審案件，被告
    於本院準備程序進行中，就被訴事實為有罪之陳述，經本院
    認合於刑事訴訟法第273條之1第1 項之規定，裁定進行簡式
    審判程序，合先敘明。
二、上開犯罪事實，業據被告於本院準備程序及簡式審判程序中
    坦承不諱（見金訴字268卷第33-36、37-40頁），核與證人
    即告訴人翁林澤證述之情節相符（見偵字13998卷第14-15頁
    ），並有告訴人提供之存摺影本、存提款交易憑證、上開中
    信銀行帳戶資料及交易明細、本院110年度訴字第636號刑事
    判決書等件附卷可稽（見偵字13998卷第22、24、9-10頁、
    偵字5147卷第10-14頁），足見被告上開任意性自白核與事
    實相符，應堪採信。綜上，本案事證明確，被告犯行可以認
    定，應依法論罪科刑。
三、論罪科刑：
（一）核被告所為，係犯刑法第339 條之4 第1 項第2 款之三人
      以上共同詐欺取財罪，及洗錢防制法第14條1 項之一般洗
      錢罪。被告以一行為而觸犯上開2 罪名，為想像競合犯，
      應依刑法第55條之規定，從一重論以刑法第339條之4第1
      項第2款之三人以上共同犯詐欺取財罪。
（二）按共同實施犯罪行為之人，在合同意思範圍以內，各自分
      擔犯罪行為之一部，相互利用他人之行為，以達其犯罪之
      目的者，即應對於全部所發生之結果，共同負責。又共同
      正犯之成立，祇須具有犯意之聯絡及行為之分擔，既不問
      犯罪動機起於何人，亦不必每一階段犯行，均須參與。又
      共同正犯之意思聯絡，原不以數人間直接發生者為限，若
      有間接之聯絡者，亦包括在內。是以，行為人參與構成要
      件行為之實施，並不以參與構成犯罪事實之全部或始終參
      與為必要，即使僅參與構成犯罪事實之一部分，或僅參與
      某一階段之行為，亦足以成立共同正犯。經查，被告雖非
      親自向告訴人實施詐欺行為之人，未自始至終參與各階段
      之犯行，然其擔任提供帳戶及提領詐騙款項之工作，而與
      該詐騙集團其他成員為詐騙告訴人而彼此分工，堪認被告
      與該詐騙集團其他成員係在合同意思範圍內，各自分擔犯
      罪行為之一部，並相互利用他人之行為，以達犯罪之目的
      ，從而，被告自應就所參與犯行，對於全部所發生之結果
      共同負責。故被告與該詐騙集團其他成員間，就上開犯行
      ，彼此間有犯意聯絡及行為分擔，為共同正犯。
（三）按犯洗錢防制法第14條之罪，在偵查或審判中自白者，減
      輕其刑，洗錢防制法第16條第2項定有明文。復按想像競
      合犯係一行為觸犯數罪名，行為人犯罪行為侵害數法益皆
      成立犯罪，僅因法律規定從一重處斷科刑，而成為科刑一
      罪而已，自應對行為人所犯各罪均予適度評價，始能對法
      益之侵害為正當之維護。因此法院於決定想像競合犯之處
      斷刑時，雖以其中最重罪名之法定刑作為裁量之準據，惟
      具體形成宣告刑時，亦應將輕罪之刑罰合併評價。基此，
      除非輕罪中最輕本刑有較重於重罪之最輕本刑，而應適用
      刑法第55條但書規定重罪科刑之封鎖作用，須以輕罪之最
      輕本刑形成處斷刑之情形以外，則輕罪之減輕其刑事由若
      未形成處斷刑之外部性界限，自得將之移入刑法第57條或
      第59條之科刑審酌事項內，列為是否酌量從輕量刑之考量
      因子。是法院倘依刑法第57條規定裁量宣告刑輕重時，一
      併具體審酌輕罪部分之量刑事由，應認其評價即已完足，
      尚無過度評價或評價不足之偏失。查被告於本院準備程序
      及審理中對所犯一般洗錢罪均坦承犯行，本應依洗錢防制
      法第16條第2項之規定減輕其刑，惟所犯洗錢罪屬想像競
      合犯之輕罪，依據前開說明，應為本院衡酌量刑之事由。
（四）爰審酌被告正值青壯，不思循正當途徑獲取所需，竟貪圖
      不法利益，提供帳戶並加入詐騙集團擔任車手而共同參與
      詐騙犯行，以此方式坐領不法利益，助長詐騙歪風，導致
      社會間人際信任感瓦解，影響社會治安，所為實應予嚴懲
      ；惟念其犯後坦認犯行，犯後態度尚可，兼衡被告自述高
      中畢業、未婚無子、入監前在火鍋店工作兼職外送員等一
      切情狀，量處如主文所示之刑，以資儆懲。
四、不予沒收之說明：
　　按犯罪所得，屬於犯罪行為人者，沒收之；於全部或一部不
    能沒收或不宜執行沒收時，追徵其價額，刑法第38條之1第1
    項前段、第3項分別定有明文。次按，共同犯罪行為人之組
    織分工及不法所得，未必相同，彼此間犯罪所得之分配懸殊
    ，其分配較少甚或未受分配之人，如仍應就全部犯罪所得負
    連帶沒收之責，超過其個人所得之剝奪，無異代替其他犯罪
    參與者承擔刑罰，顯失公平，因共犯連帶沒收與罪刑相當原
    則相齟齬，故共同犯罪，所得之物之沒收，應就各人分得之
    數為之，亦即沒收或追徵應就各人所實際分得者為之。查本
    案被告供稱並未獲得任何報酬在卷(見金訴字268卷第39頁）
    ，亦無積極證據證明被告就本案犯行獲有報酬，無從認定有
    何犯罪所得，爰不予宣告沒收。
據上論斷，應依刑事訴訟法第273條之1第1項、第299條第1 項前
段，判決如主文。
本案經檢察官洪期榮提起公訴，檢察官孫立婷到庭執行職務。
中　　華　　民　　國　　111 　年　　7 　　月　　22　　日
                  刑事第五庭    法  官  魏瑞紅
以上正本證明與原本無異。
如不服本判決應於收受本判決後20日內向本院提出上訴書狀，上
訴書狀應敘述具體理由。上訴書狀未敘述上訴理由者，應於上訴
期間屆滿後20日內補提理由書狀於本院(均須按他造當事人之人
數附繕本 )「切勿逕送上級法院」。 
中　　華　　民　　國　　111 　年　　7 　　月　　22　　日
                                書記官  呂苗澂

附錄論罪科刑法條：
刑法第339條之4第1項第2款
犯第 339 條詐欺罪而有下列情形之一者，處 1 年以上 7 年以
下有期徒刑，得併科 1 百萬元以下罰金：
二、三人以上共同犯之。
洗錢防制法第2條
本法所稱洗錢，指下列行為：
一、意圖掩飾或隱匿特定犯罪所得來源，或使他人逃避刑事追訴
    ，而移轉或變更特定犯罪所得。
二、掩飾或隱匿特定犯罪所得之本質、來源、去向、所在、所有
    權、處分權或其他權益者。
三、收受、持有或使用他人之特定犯罪所得。　　
洗錢防制法第14條第1項
有第二條各款所列洗錢行為者，處 7 年以下有期徒刑，併科新
臺幣 5 百萬元以下罰金。

附表：
編號 被害人 詐騙方式 匯款時間 匯款金額 1 翁林澤 向被害人誆稱：投資股票已有獲利，需再投資50萬元始可領取獲利云云。 110年7月16日12時29分許 20萬元